【裁判字號】    97,民專抗,13
【裁判日期】    971113
【裁判案由】    保全證據
【裁判全文】
智慧財產法院民事裁定
                                    97年度民專抗字第13號
抗  告  人  詹惇昇       
送達代收人  邱昱宇律師  
 
上列抗告人因與相對人艾力達有限公司間聲請保全證據事件，對
於中華民國97年10月22日本院97年度民全字第31號裁定提起抗告
，本院裁定如下：
    主  文
抗告駁回。
抗告訴訟費用由抗告人負擔。
    理  由
一、聲請及抗告意旨略以：
  (一)抗告人係新型專利第534173號「具微調功能之滑輪機構」及
    第534174號「滑輪機構之結構改良」（下稱系爭專利）之專
    利權人，系爭專利之產品主要係使用於軌道門上，因安裝容
    易且使用便捷，故此等新型專利自此造成廚櫃門扇革命性突
    破，深受消費市場歡迎。惟推出兩年以來，產品銷量於近年
    來大幅下滑，抗告人授權之東桂裝潢材料有限公司（下稱東
    桂公司）業績嚴重萎縮，損失不貲，經查訪後始得悉天釧企
    業有限公司（下稱天釧公司）廚櫃之滑輪係採用仿冒品，抗
    告人乃委請友人向天釧公司採購廚櫃，再將其中之滑輪機構
    等送權益專利商標事務所，委由專利工程師林千靖進行鑑定
    ，始確定天釧公司使用之滑輪機構確為侵權仿品，委請律師
    發函敬告天釧公司。事後經天釧公司負責人陳秀琴表示其不
    知所購置之滑輪係仿品，但願配合抗告人說明其購買之來源
    出處，並主動傳真先前向正品代理商進貨單據及相對人艾力
    達有限公司（下稱艾力達公司）之銷貨單據，經與抗告人之
    出貨編號對照，艾力達公司產銷之仿品型號竟與抗告人之貨
    品型號完全相同，且據悉相對人均係逕行洽詢抗告人客戶，
    而以仿品價格之優勢，請客戶直接訂貨並援用抗告人正品之
    型號以供辨別，藉以避免追緝，足見其惡性非淺。相對人因
    侵害行為所受之利益數額甚鉅，此非透過證據保全無從得悉
    ，甚且未來訴訟標的金額之確定，亦必須透過此保全方式方
    能確知其實際獲利，為保障聲請人權益，誠有必要保全相對
    人近二年之銷貨單及帳冊明細，以免遭竄改或毀損，俾令抗
    告人得主張權益。為此爰依民事訴訟法第286 條、第368 條
    規定，請准予保全相對人自95年7 月起至97年9 月份之型號
    0607、0608系列產品訂貨單、自95年6 月起至97年9 月止之
    上開型號產品出貨單、發票、銷售資料、會計帳冊及上開型
    號產品各1 個等語。
  (二)又抗告人授權東桂公司生產製造之新型專利產品均用抗告人
    設計字「詹」作為商標圖樣，天釧公司亦明確表示仿品係購
    自相對人，並補充提出上揭商標註冊證、天釧公司94年4 月
    25日統一發票各1 份為憑，由此即可得悉相對人確有仿冒侵
    權之事實，原審卻仍以抗告人未釋明為由，駁回抗告人之聲
    請，此等認定顯未依事實之違法。況抗告依舉證責任分配原
    則，固須證明相對人有侵害系爭專利之情事存在，並證明其
    所受損害之範圍，則抗告人請求保全之侵權物品、帳冊、發
    票、訂貨單等資料，即為上開證明之重要資料，惟上開證據
    資料係置於相對人使用支配下，抗告人取得本即相當困難，
    原審以抗告人未釋明應保全證據有何滅失或礙難使用，難認
    為有理由。
二、按「證據有滅失或礙難使用之虞，或經他造同意者，得向法
    院聲請保全；就確定事、物之現狀有法律上利益並有必要時
    ，亦得聲請為鑑定、勘驗或保全書證」，民事訴訟法第368
    條第1 項定有明文。次按，「保全證據之聲請，應表明下列
    各款事項：一、他造當事人，如不能指定他造當事人者，其
    不能指定之理由。二、應保全之證據。三、依該證據應證之
    事實。四、應保全證據之理由。前項第一款及第四款之理由
    ，應釋明之。」，同法第370 條亦定有明文。所謂證據有滅
    失之虞，乃即將毀滅喪失之意，就勘驗言，如勘驗之標的物
    即將毀滅或變更其現狀，若不及時行勘驗，將無從實施勘驗
    程序或縱行勘驗，亦不能獲得其現狀之證據者均屬之。至證
    據有礙難使用之虞者，則係指證據雖未滅失，而因其他客觀
    情事，致有不及調查之危險之謂（最高法院85年度臺抗字第
    305 號、82年度臺抗字310 號裁定參照），而證據是否有滅
    失或礙難使用之虞，需依客觀情形衡量是否有具體危險之事
    實，且聲請人須依民事訴訟法第284 條提出可使法院信其主
    張為真實之證據予以釋明，尚不得僅憑聲請人一方主觀抽象
    之臆測，即准許為證據保全。
三、經查：
  (一)抗告人雖主張相對人因侵害行為所受利益數額甚鉅，非透過
    證據保全無從得悉該數額，為此聲請保全相對人近二年之銷
    貨單及帳冊明細，以免遭竄改或毀損，並保全相對人所銷售
    型號0607、0608產品各1 個等語。但查抗告人並未提出可使
    法院信其主張為真實之客觀證據，俾以釋明所欲保全之證據
    有何滅失或礙難使用之危險，其抗告意旨僅泛稱「抗告人請
    求保全之侵權物品、帳冊、發票、訂貨單等資料，即為上開
    證明之重要資料，惟上開證據資料係置於相對人使用支配下
    ，抗告人取得本即相當困難」等語，而未提出任何客觀事證
    予以釋明上開事由，本院尚難僅憑抗告人單方臆測之詞，遽
    予認定侵權物品有何滅失或礙難使用之虞，揆諸首揭說明，
    本件聲請即與民事訴訟法第368 條第1 項前段規定不合。
  (二)次查，本件抗告人提出中華民國專利證書及鑑定報告，固足
    以釋明抗告人確為系爭專利之專利權人，且新型公告第5341
    73號「具微調功能之滑輪機構」專利，專利權期間為92 年5
    月21日起至103 年9 月2 日止，新型公告第534174號「滑輪
    機構之結構改良」專利，專利權期間92年5 月21日起至103
    年9 月2 日止，而天釧公司用於廚櫃系統之滑輪，確有落入
    系爭專利範圍之情事。惟依抗告人所呈銷貨憑單所示，天釧
    公司曾於96年11月2 日、96年11月7 日向成暉實業有限公司
    購入產品編號UB103ST-0607之拉門上輪及編號UB104ST-0608
    之拉門下輪，嗣於97年4 月9 日向相對人購入產品編號UB06
    07-01 之拉門上輪及編號UB0608-01 之拉門下輪（見原審卷
    第85-86 頁），抗告人復自承成暉實業有限公司係正品代理
    商（見原審卷第5 頁），由上足見天釧公司廚櫃所使用之滑
    輪，部分係向抗告人所授權之廠商所購買（即正品），部分
    則係向相對人所購買（即仿品），則抗告人送鑑定之廚櫃滑
    輪究係正品，抑或仿品，亦即相對人究有無侵害系爭專利之
    情事，則未據抗告人予以釋明，且抗告人於抗告時所提出之
    中華民國商標註冊證僅能釋明其有授權東桂公司使用「詹」
    設計字作為商標圖樣，97年4 月25日統一發票則僅能說明買
    受人郭漢祥曾向天釧公司購買櫥櫃等情，亦無法釋明相對人
    有侵害系爭專利之情事，即難認聲請人聲請保全相對人近二
    年之銷貨單及帳冊明細有何法律上之利益。至於抗告人另聲
    請保全相對人所銷售型號0607、0608產品各1 個乙節，然查
    聲請人自陳保全證據係用以證明相對人因侵害行為所得利益
    （見原審卷第5 頁），則其聲請保全上開產品各1 個即與其
    所欲證明之待證事實無涉，即難認有何保全之必要。
四、綜上，抗告人聲請本院准予保全相對人自95年7 月起至97年
    9 月份之型號0607、0608系列產品訂貨單、自95年6 月起至
    97年9 月止之上開型號產品出貨單、發票、銷售資料、會計
    帳冊及上開型號產品各1 個，核與民事訴訟法第368 條第1
    項、第370 條規定不合，不應准許，原法院駁回抗告人之聲
    請，並無不合。抗告人猶執前詞，指摘原裁定不當，求為廢
    棄，為無理由，應予駁回。
五、據上論結，本件抗告為無理由，依民事訴訟法第495條之1第
    1項、第449條第1項、第95條、第78條，裁定如主文。
中    華    民    國    97    年    11    月   13     日
                  智慧財產法院第二庭
                        審判長法  官  陳國成
                              法  官  陳忠行
                              法  官  曾啟謀
以上正本係照原本作成。
本裁定除以適用法規顯有錯誤為理由，並經本院許可外，不得再
抗告。如提起再抗告，應於收受後10日內委任律師為訴訟代理人
向本院提出再抗告狀。並繳納再抗告費新臺幣１千元。
中    華    民    國    97    年    11    月   13     日
                              書記官  王月伶

司法院資訊處製作；財團法人民間司法改革基金會備份。
